【裁判字號】    92,訴,544
【裁判日期】    920519
【裁判案由】    偽造文書等
【裁判全文】
臺灣臺北地方法院刑事判決                          九十二年度訴字第五四四號
    公  訴  人  臺灣臺北地方法院檢察署檢察官
    被      告  乙○○
    選任辯護人  羅廷祥
右列被告因偽造文書等案件，經檢察官提起公訴（九十一年度偵字第二四六五四號、
九十二年度偵字第七一九四號），本院判決如左：
    主      文
乙○○因過失傷害人，累犯，處有期徒刑參月，如易科罰金以佰元折算壹日；又行
使偽造私文書，足以生損害於他人，累犯，處有期徒刑參月，如易科罰金以佰元折
算壹日，應執行有期徒刑伍月，如易科罰金以佰元折算壹日。
    事      實
一、乙○○曾於民國九十年間，因違反商標法案件，經本院判處有期徒刑三月確定，
    而於九十一年六月十四日執行完畢。又於九十一年八月八日十九時三十分，駕駛
    車牌號碼三Ｃ─三二五三號自用小客車，由南往北沿光復北路行駛，行經光復北
    路六十二號對面時（近光復北路、南京東路路口），本應注意並能注意右轉彎時
    ，應距交岔路口三十公尺前顯示方向燈或手勢，駛至路口後再行右轉，且無不能
    注意之情事，竟疏未注意，未顯示方向燈即貿然變換車道，由中線車道駛向外側
    車道，致擦撞行駛於外側車道上由甲○○所駕駛之ＤＲＹ—四六三號輕型機車左
    側車身，甲○○因而倒地受有頭部外傷併腦水腫、臀部鈍傷合併劇痛、左足擦挫
    傷兩處（各約一．五×一．Ｏ×一．Ｏ公分、一．Ｏ×Ｏ．八×Ｏ．一公分）等
    傷害；乙○○旋即下車帶甲○○至對面台北市○○○路六十六號博仁綜合醫院就
    診，詎乙○○因一時害怕意圖規避刑責，竟另出於偽造文書之犯意，在博仁綜合
    醫院內，冒用「陳怡君」名義，偽造內容虛偽之「陳怡君、000000000
    0、臺北市○○區○○路四段三一號三樓」之便條紙，持以交付甲○○，表示係
    「陳怡君」而非「乙○○」為肇事車輛駕駛人，並以此為聯絡方式，協商解決車
    禍賠等相關事宜，足以生損害於「陳怡君」及甲○○。
二、案經甲○○訴請臺灣臺北地方法院檢察署檢察官偵查起訴。
    理      由
一、訊據被告乙○○對於右揭過失傷害及行使偽造私文書等事實均坦承不諱，核與告
    訴人甲○○指述之被害情節相符，復有臺北市政府警察局交通大隊交通事故肇事
    原因初步分析研判表一紙、台北市○○○路六十六號博仁綜合醫院診斷證明書二
    紙及被告冒用「陳怡君」名義所製作之內容虛偽之「陳怡君、00000000
    00、臺北市○○區○○路四段三一號三樓」便條紙一紙等件影本附卷可稽。按
    行車變換車道右轉彎時，應先顯示車輛前後之右邊方向燈光，或由駕駛人表示左
    臂向上，手掌向右微曲之手勢；又汽車行駛至交岔路口，右轉彎時，應距交岔路
    口三○公尺前顯示方向燈或手勢，駛至路口後再行右轉；道路交通安全規則第九
    十一條第一款第一款、第一○二條第三款分別定有明文。本件被告於九十一年八
    月八日十九時三十分許，駕駛車牌號碼三Ｃ－三二五三號自用小客車，沿臺北市
    ○○○路由南向北行駛，行經光復北路六十二號對面時欲右轉南京東路，本應注
    意且能注意於距交岔路口三十公尺前顯示方向燈或手勢，待駛至路口後再行右轉
    ，且無不能注意之情事，被告竟疏未注意，未顯示右轉方向燈或手勢即貿然變換
    車道，致騎乘車牌號碼ＤＲＹ─四六三號輕型機車於外側車道朝同方向行駛之告
    訴人因而人車倒地，受有頭部外傷併腦水腫、臀部鈍傷合併劇痛、左足擦挫傷兩
    處（各約一‧五×一‧○×一‧○公分、一‧○×○‧八×○‧一公分）等傷害
    ，被告有過失甚明，且其過失行為與告訴人之傷害間，有相當因果關係。又被告
    冒名「陳怡君」，製作內容虛偽之「陳怡君、0000000000、臺北市○
    ○區○○路四段三一號三樓」紙條，持以交付告訴人，表示係「陳怡君」而非「
    乙○○」為肇事車輛駕駛人，並以此為聯絡方式，協商解決車禍賠等相關事宜，
    該文書自已具備刑法上私文書之性質，被告復將該文書持交告訴人收受，即係對
    該文書有所主張而持以行使，並足以生損害於「陳怡君」，被告之選任辯護人另
    以該文書僅供告訴人辯識被告姓名，以供連絡洽談和解事宜，該被偽造名義人並
    無因該文書而負擔私法上義務，且無足生損害於告訴人之虞，雖可能使告訴人找
    尋被告發生困難，但仍非因該文書之內容即時所生之法律上可期待或受保護之利
    益云云為辯，核無可採，本件事證明確，被告犯行洵堪認定，應予依法論科。
二、核被告所為，係犯刑法第二百八十四條第一項之過失傷害罪及刑法第二百十六條
    、第二百十條之行使偽造私文書罪。其偽造私文書進而行使，偽造之低度行為應
    為行使之高度行為所吸收，不另論罪。被告所犯過失傷害罪與行使偽造私文書罪
    二罪，犯意各別，行為互殊，應予分論併罰。又被告曾於九十年間因違反商標法
    案件，經本院判處有期徒刑三月確定，而於九十一年六月十四日執行完畢，有臺
    灣高等法院被告全國前案紀錄表在卷可稽，其受有期徒刑之執行完畢後，五年以
    內再犯本件有期徒刑以上之罪，為累犯，應依刑法第四十七條之規定加重其刑。
    爰審酌被告犯罪之動機、目的、手段、品行、智識程度、所生危害及犯罪後之態
    度等一切情狀，量處如主文所示之刑並諭知易科罰金折算標準，並定其應執行刑
    ，及諭知易科罰金之折算標準。
據上論斷，應依刑事訴訟法第二百九十九條第一項前段、刑法第二百八十四條第一項
、第二百十六條、第二百十條、第四十一條第一項前段、第四十七條、第五十一條第
五款，罰金罰鍰提高標準條例第一條前段、第二條，判決如主文。
本案經檢察官陳清茂到庭執行職務
中      華      民      國      九十二    年    五    月      十九      日
                                      臺灣臺北地方法院刑事第六庭
                                          法    官    吳  孟  良
右正本證明與原本無異。
如不服本判決，應於判決送達後十日內，向本院提出上訴狀。
                                          書 記 官    田  華  仁
中      華      民      國      九十二    年    五    月      二十      日
附錄本案論罪科刑法條全文：
刑法第二百十條
偽造、變造私文書，足以生損害於公眾或他人者，處五年以下有期徒刑。
刑法第二百十六條
行使第二百十條至第二百十五條之文書者，依偽造、變造文書或登載不實事項或使登
載不實事項之規定處斷。
刑法第二百八十四條
因過失傷害人者，處六月以下有期徒刑、拘役或五百元以下罰金，致重傷者，處一年
以下有期徒刑、拘役或五百元以下罰金。從事業務之人，因業務上之過失傷害人者，
處一年以下有期徒刑、拘役或一千元以下罰金，致重傷者，處三年以下有期徒刑、拘
役或二千元以下罰金。


司法院資訊處製作；財團法人民間司法改革基金會備份。
